臺灣士林地方法院刑事判決
111年度易字第303號
公  訴  人  臺灣士林地方檢察署檢察官
被      告  林華隆


上列被告因妨害名譽案件，經檢察官提起公訴（111年度偵字第5
295號），本院判決如下：
    主  文
林華隆犯公然侮辱罪，處罰金新臺幣玖仟元，如易服勞役，以新
臺幣壹仟元折算壹日。　　
    事  實
一、林華隆於民國111年1月24日下午5時20分許，在臺北市○○區○
    ○街000號地下1 樓家樂福大賣場結帳區，因不滿呂範晊（原
    名為呂家逸）要求其保持防疫之安全距離而發生口角，林華
    隆竟基於公然侮辱之犯意，在上址不特定人均可見聞之公開
    場所，以「不會給人幹」、「沒人幹」、「假鬼假怪」、「
    走你娘」、「錄你娘」（台語發音）等語辱罵呂範晊，以此
    方式貶損呂範晊之人格及社會評價。
二、案經呂範晊告訴暨臺北市政府警察局北投分局報告臺灣士林
    地方檢察署檢察官偵查起訴。
    理  由
壹、程序部分：
一、按法院認為應科拘役、罰金或應諭知免刑或無罪之案件，被
    告經合法傳喚無正當理由不到庭者，得不待其陳述逕行判決
    ，刑事訴訟法第306條定有明文。被告林華隆經合法傳喚，
    於本院111年11月4日審理程序無正當理由不到庭，亦未在監
    在押，有本院送達證書、刑事報到單、戶役政資訊網站查詢
    -個人戶籍資料查詢結果及臺灣高等法院被告前案紀錄表在
    卷可查，認本案係應科拘役、罰金之案件，揆諸前揭規定，
    爰不待被告到庭陳述，逕行一造辯論判決，先予敘明。
二、本案據以認定事實之供述證據，公訴人及被告於本院言詞辯
    論終結前均未爭執其證據能力，經審酌該等證據之取得並無
    違法，且與本案待證事實具有關聯性，依刑事訴訟法第159
    條之5之規定，自有證據能力；至所引非供述證據部分，與
    本案事實具自然關聯性，且非公務員違背法定程序所取得，
    依同法第158條之4規定反面解釋，亦具證據能力。
貳、實體部分：
一、訊據被告林華隆矢口否認涉有上開罪嫌，辯稱：當天我跟 
    告訴人發生口角，他還有打我，我在櫃枱付帳，我能一邊付
    帳一邊駡人嗎，當天我排隊買單，告訴人把我拉開說武漢肺
    炎不能排那麼近，他還動手打我，影片是告訴人玩手機所導
    致，對於影片的證據能力我沒有意見云云。惟查：　　
(一)被告林華隆於上開時、地結帳區，因不滿告訴人呂範晊要求
    其保持防疫之安全距離，與告訴人發生口角爭執，被告林華
    隆即出言「不會給人幹」、「沒人幹」、「假鬼假怪」、「
    走你娘」、「錄你娘」（台語發音）等語辱罵告訴人呂範晊
    等情，業據證人即告訴人呂範晊於警詢（偵查卷第11頁至第
    13頁）、偵查（偵查卷第20頁至第21頁）證述甚詳，並有告
    訴人當天以手機拍攝之錄影光碟1 片、本院勘驗筆錄及附件
    （本院卷一第20頁至第29頁）可以佐證。
(二)經本院勘驗告訴人以手機拍攝之錄影畫面，勘驗內容如下：
    當庭撥放卷附光碟檔案「1-video_000000 00_172147」、「
    2 -video_00000000_172345」內容如下：
  ㈠檔案「1-video_00000000_172147」
  1.檔案全長為1分26秒，影像為彩色、有聲音、連貫畫面，錄
    影起始畫面如圖1。
  2.此檔案攝錄者下稱甲男，甲男後方排隊身著紅灰色外套之男
    子下稱乙男（即圖1），賣場人員稱丙女、丁女，對話內容
    如下：
    甲男：別再靠近，我跟你說唷。我給你警告了喔。        
    乙男：（無法辨識其語意）                            
    甲男：我給你警告了喔。                              
    乙男：你拿這樣是在拿三小？                          
    甲男：你就繼續譙我沒關係，你最好大聲一點再譙我。    
    乙男：不然你拿手機是在拿三小，皮在癢嗎？            
    丙女：有帶會員卡嗎？                                
    甲男：0000000000。                                  
    丙女：姓龍（音譯）嗎？                              
    甲男：對。                                          
    丙女：發票要印嗎？                                  
    甲男：好。                                          
    丙女：這樣一共是342。                                
    甲男：等一下。                                      
    丙女：有停車嗎？                                    
    甲男：沒有。                                        
    乙男：（無法辨識語意）…給人幹、沒人幹、假鬼假怪              （台語）（圖2）。                              
    甲男：不要只會出一張嘴啦！                          
    乙男：你太裝瘋（台語），恁爸馬上打你。              
    甲男：來喔，笑你不敢（台語）。                      
    乙男：來啊，你不是叫我不要靠近你？                  
    甲男：笑你沒膽。你們有沒有保全可以…。              
    丁女：怎麼了？                                      
    甲男：我跟他說請他不要靠近我，保持1.5公尺，然後他就            在那邊罵髒話。                                
    乙男：這樣還不夠遠喔？                              
  ㈡檔案「2-video_00000000_172345」
  1.檔案全長為1分58秒，影像為彩色、有聲音、連貫畫面，錄 
     影起始畫面如圖3。
  2.對話內容如下：
    甲男：你別走吼！警察會來。                          
    乙男：走恁娘啦（圖4）。                              
    甲男：你可以再大聲一點沒關係，錄影、錄音啦。        
    乙男：錄恁娘（圖5）。                                
    甲男：來，再來，繼續。                              
    甲男：喂你好，我在北投家樂福，有民眾那個…對我公然   
         侮辱、罵髒話，有民眾公然侮辱、對我罵髒話，喂   
         聽得到嗎？嘿，我在北投家樂福，喂聽得到嗎？喂   
         聽得到嗎？欸喂，請說，聽得到嗎？聽得到嗎？    
    丁女：我幫你報警好了。                              
    甲男：有幫我報警了嗎？                              
    丁女：報警好了。                                    
    甲男：好，謝謝。                                    
(三)被告坦承其為畫面中之人（本院卷一第22頁，雖被告稱其為
    甲男，惟勘驗筆錄中設定之甲男，係拍攝該影像之人，上開
     影像為告訴人所拍攝，故甲男為告訴人，被告為畫面中之
    另一男子，即勘驗筆錄中設定之乙男，故被告稱其為甲男顯
    係口誤，其應為乙男），依上開錄影畫面，可見被告與告訴
    人當時在結帳櫃枱前排隊，告訴人排在前方，被告排在後方
    ，告訴人邊以手機攝影邊警告被告不要再靠近時，被告確有
    出言「不會給人幹」、「沒人幹」、「假鬼假怪」（台語發
    音），且被告說「不會給人幹」、「沒人幹」、「假鬼假怪
    」（台語發音）等語時，係面向前方正在櫃枱結帳之告訴人
    ，是上開言語確係針對告訴人所言；再告訴人跟被告表示要
    報警，叫被告不要走時，被告稱「走你娘」（台語發音），
    告訴人稱要錄影、錄音時，被告又稱「錄你娘」（台語發音
    ），雖被告為上開言語時正在結帳櫃枱前將商品裝進購物籃
    ，並未目視告訴人，惟「走你娘」、「錄你娘」，顯係回應
    告訴人之「不要走」、「要錄音、錄影」，足見被告
　　所稱「不會給人幹」、「沒人幹」、「假鬼假怪」、「走你
    娘」、「錄你娘」等語，均係針對告訴人所言，其辯稱：我
    能一邊付帳一邊駡人嗎云云，顯不可採信。又依上開錄影畫
    面，可見告訴人與被告始終保持一定距離，並無肢體接觸，
    直至被告結完帳拿著購物籃，往前走向告訴人（即鏡頭方向
    ）時，被告手做一往前的動作後，畫面即呈現劇烈晃動而結
    束，是亦無被告所稱告訴人在伊排隊買單時把伊拉開，說武
    漢肺炎不能排那麼近，動手打伊之情，所辯不足採信。
(四)按刑法上之公然侮辱罪，祇須侮辱行為足使不特定人或多數
    人得以共見共聞，即行成立（司法院院字第2033號解釋參照
    ）；而「侮辱」係以使人難堪為目的，直接以言語、文字、
    圖畫或動作，表示不屑、輕蔑或攻擊之意思，足以對於個人
    在社會上所保持之人格及地位，達貶損其評價之程度。
　　被告對告訴人稱「不會給人幹」、「沒人幹」、「假鬼假怪
    」、「走你娘」、「錄你娘」等言語，客觀上均屬負面評價
    之字眼，有指責、嘲諷、輕視、使人難堪之意思，依一般社
    會通念及一般人之認知，有侮辱之意涵，使告訴人精神上或
    心理上感受相當之難堪或不快，達足以貶損告訴人在社會保
    持之人格尊嚴及地位之程度，而被告係於上開大賣場結帳區
    不特定人均可見聞之公開場所為上開言語，自屬公然侮辱之
    行為，且被告既係因不滿告訴人要求其保持防疫距離、對其
    錄影而為上開言語，主觀上自有侮辱、嘲諷告訴人、使其難
    堪之犯意甚為明確。綜上，本案事證明確，被告之犯行可以
    認定，應依法論科。
二、論罪科刑：
(一)核被告所為，係犯刑法第309 條第1 項之公然侮辱罪。又被
    告於上開時、地接續以台語對告訴人辱罵「不會給人幹」、
    「沒人幹」、「假鬼假怪」、「走你娘」、「錄你娘」，係
    基於單一公然侮辱之犯意，於密切接近之時間、地點為之，
    侵害同一法益，各行為之獨立性極為薄弱，依一般社會觀念
    難以強行分離應視為數個舉動之接續施行，合為包括之一行
    為予以評價，為接續犯，應論以一罪。
(二)爰審酌被告於疫情期間，理應遵守防疫規範保持社交距離，
    然其僅因不滿告訴人要求其保持防疫距離，即於大庭廣眾下
    以不堪之言語辱駡告訴人，足以貶損告訴人在社會上之人格
    及地位，實屬不該，應予非難；兼衡其否認犯行，犯後態度
    不佳、犯罪之動機及手段、所造成告訴人受辱之程度，再參
    酌警詢筆錄記載被告之學歷為初中畢業、業計程車司機、家
    庭經濟狀況勉持等一切情狀，量處如主文所示之刑，並諭知
    易服勞役之折算標準，以資懲儆。
據上論斷，應依刑事訴訟法第299條第1項前段、第306條，判決
如主文。
本案經檢察官許梨雯提起公訴，檢察官周禹境到庭執行職務。
中　　華　　民　　國　　111 　年　　11　　月　　14  　日
                  刑事第八庭　法  官  楊廼伶
上正本證明與原本無異。 
如不服本判決應於收受送達後20日內向本院提出上訴書狀，並應
敘述具體理由；其未敘述上訴理由者，應於上訴期間屆滿後20日
內向本院補提理由書（均須按他造當事人之人數附繕本）「切勿
逕送上級法院」。
                              書記官  吳尚文
中　　華　　民　　國　　111 　年　　11　　月　　15　　日
附錄本案論罪科刑法條：
中華民國刑法第309條
公然侮辱人者，處拘役或9千元以下罰金。
以強暴犯前項之罪者，處1年以下有期徒刑、拘役或1萬5千元以
下罰金。